【裁判字號】    94,訴,295
【裁判日期】    950116
【裁判案由】    妨害自由
【裁判全文】
臺灣雲林地方法院刑事判決               94年度訴字第295號
公  訴  人  臺灣雲林地方法院檢察署檢察官
被      告  甲  ○  ○
            （即何登山）
上列被告因妨害自由案件，經檢察官提起公訴（93年度發查偵字
第24號），本院判決如下：
    主  文
何登山共同以加害身體之事，恐嚇他人致生危害於安全，處拘役
拾日，如易科罰金，以佰元折算壹日；又共同以非法方法，剝
奪人之行動自由，處拘役拾伍日，如易科罰金，以佰元折算壹
日。應執行拘役貳拾日，如易科罰金，以佰元折算壹日。緩刑
貳年。
    事  實
一、何登山（即甲○○）與乙○○曾為同居男女朋友關係，於交
    往期間有金錢往來，2 人分手後，乙○○多次向何登山索討
    欠款，因而迭生爭執。詎何登山於民國93年3 月27日2 時許
    ，在雲林縣斗南鎮○○路旁，因同一原因，與乙○○發生爭
    執，竟與不詳姓名、年籍之成年女子，基於恐嚇之犯意聯絡
    ，推由該名成年女子，對乙○○恫稱：「再來討錢，就要潑
    你硫酸」等語，致乙○○心生畏怖而危害其安全。何登山與
    該名不詳姓名、年籍之成年女子，見乙○○未因渠等恐嚇言
    語，知難而退，自行離去，竟另行基於剝奪他人行動自由之
    犯意聯絡，推由何登山徒手抓住乙○○手臂及頭髮，而妨害
    乙○○之行動自由。嗣乙○○及何登山之友人丙○○，欲向
    乙○○索回出借錄音機及錄影機，行經該處，目睹上情，發
    現爭端即將擴大，趨往阻止之際，何登山與該名成年女子遂
    離去現場。
二、案經乙○○訴由雲林縣警察局斗六分局報請臺灣雲林地方法
    院檢察署檢察官偵查起訴。
    理  由
一、訊據被告何登山固坦承與證人乙○○曾為男女關係，因故分
    手等情，惟否認有何上揭犯行。辯稱：根本沒有這件事情，
    2 人因個性不合分手，她才要告我，我從小到現在只有乙○
    ○這位女友，沒有乙○○所說的這個女孩存在云云（詳本院
    卷14、15頁）。然查，被告與不詳姓名、年籍之成年女子，
    在上揭時地，先以言語對證人乙○○恫嚇，復由被告出手拉
    扯證人乙○○之手臂及頭髮等情，業據證人乙○○到庭證述
    綦詳（詳本院卷78頁），經核與目擊證人丙○○證述情節大
    致相符（詳本院卷91、92頁，發查偵卷40、41頁）。而證人
    丙○○與被告、證人乙○○均認識，其係為取回借給證人乙
    ○○之錄音機及錄影機，始於案發當日凌晨時分，目睹上情
    ，其所為證言，應屬可信。況且，證人乙○○與被告交往期
    間，2 人有金錢往來之事實，亦有被告自行書寫之借貸關係
    說明書、本院93年度票字第1004號及臺灣高等法院台南分院
    94年度抗字第155 號民事裁定正本在卷可參（詳本院卷36
    、65至67頁）。根據該紙說明書載明：「我何登山…長期拿
    乙○○小姐的錢去用，已經2 年多，總共大約20多萬元，…
    我今日92年8 月12日要到小鋼珠上班，1 個月15,000元月薪
    ，要慢慢的給乙○○」等語。可見，證人乙○○早於92年8
    月12日，即要求被告書寫該紙說明書，並請求返還借用款項
    。益證證人乙○○所指，2 人於分手後，因金錢借貸問題，
    迭起爭執，並非虛偽。綜上，本件事證明確，被告犯行，堪
    以認定。
二、被告與不詳姓名、年籍之成年女子，基於犯意聯絡，推由該
    名女子向證人乙○○出言恫嚇，核其此部分所為，係犯刑法
    第305 條恐嚇危害安全罪；又被告徒手拉扯證人乙○○手臂
    及頭髮，已使證人乙○○之行動自由受限制，而非使證人乙
    ○○行無義務之事或妨害人行使權利，核其此部分所為，係
    犯同法第302 條第1 項剝奪他人行動自由罪。被告與不詳姓
    名、年籍之成年女子，對於上開犯行，彼此間有犯意聯絡及
    行為分擔，應依刑法第28條規定，論以共同正犯。其所犯恐
    嚇罪及剝奪他人行動自由罪間，犯意各別、罪名互殊，應予
    分論併罰，公訴意旨認有方法與結果之牽連關係，尚有未洽
    ，併此敘明。爰審酌被告與證人乙○○曾為同居男女朋友關
    係，2 人有金錢借貸關係，後因分手，證人乙○○屢次向被
    告催討債務，被告即與不詳姓名、年籍之成年女子，為恐嚇
    及妨害自由犯行，及造成證人乙○○損害不大，暨犯後否認
    犯行等一切情狀，量處如主文所示之刑，併定其應執行之刑
    ，並定如易科罰金之折算標準。又被告未曾受有期徒刑以上
    刑之宣告，有台灣高等法院被告前案紀錄表在卷可參。且嗣
    後與證人乙○○達成調解，有雲林縣莿桐鄉調解委員會調解
    書1 紙在卷可稽（詳本院卷108 頁），經此教訓，被告應知
    惕勵，信無再犯之虞，因認被告所受宣告之刑，以暫不執行
    為適當，爰依刑法第74條第1 款規定，併予宣告被告緩刑2
    年，以啟自新。
據上論斷，應依刑事訴訟法第299 條第1 項前段，刑法第28條、
第305 條、第302 條第1 項、刑法第51條第6 款、第41條第1 項
前段、第74條第1 款，罰金罰鍰提高標準條例第1 條前段、第2
條，判決如主文。
本案經檢察官蒲心智到庭執行職務
中    華    民    國    95    年    1     月    16    日
                  刑事第二庭    審判長法  官  林  輝  煌
                                      法  官  李  明  鴻
                                      法  官  柯  志  民
以上正本證明與原本無異。
如不服本判決，應於判決送達後10日內，向本院提出上訴狀。
                                      書記官  魏  輝  碩
中    華    民    國    95    年    1     月    16    日
論罪之法條全文：
刑法第302條
私行拘禁或以其他非法方法，剝奪人之行動自由者，處五年以下
有期徒刑、拘役或三百元以下罰金。
因而致人於死者，處無期徒刑或七年以上有期徒刑，致重傷者，
處三年以上十年以下有期徒刑。
第一項之未遂犯罰之。
刑法第305條
以加害生命、身體、自由、名譽、財產之事，恐嚇他人致生危害
於安全者，處二年以下有期徒刑、拘役或三百元以下罰金。


司法院資訊處製作；財團法人民間司法改革基金會備份。
